【裁判字號】    98,交抗,1342
【裁判日期】    980526
【裁判案由】    違反道路交通管理處罰條例
【裁判全文】
臺灣高等法院交通事件裁定            98年度交抗字第1342號
抗  告  人
即受處分人  甲○○
                    國民
上列抗告人因違反道路交通管理處罰條例案件，不服臺灣臺北地
方法院，中華民國98年3月23日所為裁定（98年度交聲字第446號
），提起抗告，本院裁定如下：
    主  文
抗告駁回。
    理  由
一、按汽車駕駛人，行經有燈光號誌管制之交岔路口闖紅燈者，
    處新臺幣（下同）1,800元以上5,400元以下罰鍰，道路交通
    管理處罰條例第53條第 1項定有明文；又小型車汽車駕駛人
    上開規定，於期限內繳納或到案聽候裁決，則應裁處罰鍰2,
    700元，並應記違規點數3點，道路交通管理處罰條例第63條
    第1項第3款，違反道路交通管理事件統一裁罰基準及處理細
    則第11條第1項第4款、違反道路交通管理事件統一裁罰基準
    表分別定有明文。
二、原處分意旨略以：抗告人即受處分人甲○○所駕駛車牌號碼
    E6-721號之營業小客車，於民國97年11月20日下午14時24分
    許於臺北市○○路○段與南京西路路口，違規紅燈迴轉，經
    臺北市政府警察局大同分局建成派出所（下稱原舉發機關）
    交通員警姜鈞耀以科學儀器即照相取得證據資料證明其行為
    違規後，以抗告人所有車輛有違反道路交通管理處罰條例第
    53條第 1項之規定逕行掣單舉發。抗告人於舉發通知單上所
    載之應到案日期即98年1月6日前向原處分機關提出申訴，經
    原處分機關函請原舉發單位調查結果，認抗告人確有前揭違
    規行為，原處分機關乃於98年 1月20日依道路交通管理處罰
    條例第53條第 1項、第63條第1項第3款之規定，逕行裁處異
    議人罰鍰2,700元，並記違規點數3點。
三、抗告意旨略以：抗告人於上揭時、地，許駕駛上開營業小客
    車，遭警員以拍照方式取締違規紅燈迴轉，惟警方所採證之
    照片無法明確證實抗告人係紅燈迴轉，且其印象中沒有在南
    京西路迴轉過。縱其有於上開地點迴轉，但其迴轉時並非紅
    燈，且員警並無拍攝到其迴轉時車頭調頭之方向為證等語。
四、經查：
  (一)按警員之舉發交通違規，是道路交通管理處罰條例所規定之
    職權行使，該職權行使有立法機關之授權。而違規行為之取
    締，若屬瞬間發生之行為，通常多委由當場執行取締違規公
    務員之認識與判斷，必須為立即之取締作為，此為達成維持
    交通秩序目的所必要，且依道路交通管理處罰條例之規定，
    此種立即性之舉發違規，多依警員之認知、判斷已足，並無
    必須另有其他積極佐證，如其他目擊證人或必須拍攝照片等
    ，始構成處分要件之規定。此係因執行職務之公務員，通常
    多具有一定之考選資格與專業訓練，且其執法之對象係不特
    定之大眾，故其立場經立法機關推定，應具有客觀、中正與
    公平之特質，而無故意偏頗之虞，是此種逕由公務員所為之
    事實認定，除非有其他積極證據，足資認定公務員於執行職
    務時，有故意或過失侵害人民權利之情形，或處分本身有重
    大明顯之瑕疵而應予撤銷者外，否則本於行政目的達成之必
    要與公權力之尊重、公信力之維持，司法機關通常亦多予尊
    重，並儘力維持，以秉持行政、司法相互合作、制衡之原理
    ，共同維護國家機能之正常運行。次按行政罰法第7條第1項
    固規定：「違反行政法上義務之行為非出於故意或過失者，
    不予處罰。」，惟同法第 1條但書規定：「其他法律有特別
    規定者，從其規定。」而道路交通管理處罰條例第85條第 4
    項規定：「依本條例規定逕行舉發或同時併處罰其他人之案
    件，推定受逕行舉發人或該其他人有過失」，將上開有關逕
    行舉發之法定效力予以明文化，即依上開法條意旨，受處分
    人既經逕行舉發違規，即經推定為有過失，若受處分人主張
    並無過失，應自負舉證責任，而屬行政罰法第 1條但書所稱
    之特別規定。又取捨證據及認定事實，乃法院判斷職權之行
    使，其對於證據證明力所為之判斷，茍係基於吾人日常生活
    之經驗，而未違背客觀上應認為確實之定則，並已敘述其何
    以為此一判斷之理由，即不能指為違法。
  (二)本件抗告人固不否認於97年11月20日下午14時24分許駕駛上
    揭車牌號碼之營業小客車，行經臺北市○○路○段與南京西
    路路口等情，惟辯稱警方所採證照片無法明確證實其為違規
    紅燈迴轉云云，然查，抗告人上開違規事實，業據證人即舉
    發員警姜鈞耀於原審98年 3月23日調查時，以具結擔保其供
    述之真實性並在負擔偽證罪之心理處罰狀態到庭具結證稱：
    我是在97年11月20日13時至15時執行照相舉發的勤務，地點
    在承德路一段及南京西路口，我是在天橋上面照相，當時承
    德路南往北、北往南的方向都已經在行進中，該計程車車號
    E6-721的行進方向為南京西路東往西的方向，東往西的方向
    已經是紅燈的狀態，但該計程車仍從南京西路東往西的方向
    迴轉為西往東，所以被我舉發等語。再依卷附臺北市政府警
    察局大同分局建成派出所製作之舉發違反道路交通管理事件
    通知單所附採證照片二幀所示，第 1幀採證照片清楚顯示，
    違規車輛為抗告人所駕駛之車牌號碼E6-721號營業小客車，
    第 2幀採證照片顯示，當時南京西路方向之交通號誌顯示為
    紅燈，上開抗告人所駕駛之營業小客車已從天橋下方跨越人
    行道後斜往南京西路行駛中，且承德路方向之公車、機車已
    向前行駛中，並已行駛至道路中線，而衡諸常情，當一方路
    口（在本案為南京西路）之交通號誌尚未顯示為紅燈（即仍
    在黃燈之際），另一方路口（在本案為承德路）之交通號誌
    不可能顯示為綠燈，故承德路車道之車輛應不會啟動行駛，
    故由承德路方向之公車、機車已向前行駛中，並已行駛至道
    路中線之情觀之，足認承德路車道方向早已轉換成綠燈，因
    此，於抗告人駕駛上開車輛調頭時，抗告人所行駛之南京西
    路車道已是紅燈，而非黃燈。至抗告人另辯稱並無其迴轉時
    車頭調頭轉向之照片為證云云，惟揆諸上開說明，自應由抗
    告人就其非於紅燈迴轉之事實，負舉證之責，然抗告人既未
    舉證以實其說，且原審法院業依通常經驗法則，就證據之證
    明力為判斷，並已敘述其判斷之理由，核無不合，是抗告人
    上開所辯，自無足採。從而，抗告人確有前揭違規事實，堪
    以認定。
五、綜上所述，原審法院以抗告人確有於上開時、地違規闖紅燈
    迴轉之行為，認原處分機關依前揭道路交通管理處罰條例第
    53條第 1項、第63條第1項第3款及違反道路交通管理處罰條
    例統一裁罰基準表規定，裁處受處分人罰鍰 2,700元，並記
    違規點數 3點，並無不當為由，駁回抗告人之異議，經核並
    無不合。從而，抗告意旨仍指陳詞，指摘原裁定不當，為無
    理由，應予駁回。
據上論結，應依道路交通案件處理辦法第26條，刑事訴訟法第41
2條，裁定如主文。
中    華    民    國    98    年    5    月     26    日
                  刑事第七庭  審判長法  官   陳晴教
                                    法  官   楊智勝
                                    法  官   游紅桃
以上正本證明與原本無異。
不得再抗告。
                                    書記官   戴伯勳
中    華    民    國    98    年    5     月    27    日


司法院資訊處製作；財團法人民間司法改革基金會備份。
